【裁判字號】    97,簡上,572
【裁判日期】    970903
【裁判案由】    妨害公務
【裁判全文】
臺灣高雄地方法院刑事判決             97年度簡上字第572號
上  訴  人
即  被  告  甲○○
                      9
上列上訴人即被告因妨害公務案件，不服本院高雄簡易庭97年度
審簡字第451 號中華民國97年5 月28日第一審簡易判決（臺灣高
雄地方法院檢察署檢察官聲請簡易處刑案號：96年度偵字第2720
7 號）提起上訴，本院管轄之第二審合議庭判決如下：
    主  文
原判決撤銷。
甲○○犯侮辱公務員執行之職務罪，處拘役拾日，如易科罰金
，以新臺幣壹仟元折算壹日；又犯侮辱公務員執行之職務罪，共
貳罪，各處拘役拾伍日，如易科罰金，均以新臺幣壹仟元折算壹
日。應執行拘役肆拾日，如易科罰金，以新臺幣壹仟元折算壹日
。緩刑年，並應向國庫支付新臺幣壹萬元（按月分為貳期，均
依臺灣高雄地方法院檢察署通知期間完成支付）。
    事  實
一、甲○○因不滿本院94年度聲字第44號劉李椿月過失傷害案件
    之駁回裁定（下稱前案裁定），竟基於公然侮辱之犯意，明
    知以明信片寄給在高雄地院任職之法官王啟明與謝梨敏，其
    上內容係處於不特定人均可以觀見之狀態，竟自民國96年7
    月18日前某日起，至同年10月5 日前某日止，在不詳地點，
    以自備之明信片書寫如附表所示內容之侮辱文字，分次指名
    寄給在高雄市市○○路171 號本院院內任職之謝梨敏、王啟
    明，使上開明信片處於郵務人員、收發信件人員、辦公室人
    員等不特定之多數人均有機會得以共聞共見之狀況，足以妨
    害國家公務執行之威信，及貶損謝梨敏、王啟明在社會上對
    其執行職務公正性之人格、名譽之評價（公然侮辱部分未據
    告訴）。
二、案經本院告發臺灣高雄地方法院檢察署檢察官偵查起訴。
    理  由
壹、關於證據能力：
一、按被告以外之人（包括證人、鑑定人、告訴人、被害人及共
    同被告等）於審判外之陳述雖不符刑事訴訟法第159 條之1
    至之4 等4 條之規定，而經當事人於審判程序同意作為證據
    ，法院審酌該言詞陳述或書面陳述作成時之情況，認為適當
    者，亦得為證據；當事人、代理人或辯護人於法院調查證據
    時，知有刑事訴訟法第159 條第1 項不得為證據之情形，而
    未於言詞辯論終結前聲明異議者，視為有前項之同意，同法
    第159 條之5 定有明文。
二、本件當事人於本院準備程序時，對於卷內所引用之被告自白
    、內容載有「受有力人士關說或施壓」等文字之明信片10紙
    之證據資料，均明示同意作為證據，本院審酌該證據之形式
    及取得之過程並無瑕疵、與待證事實具有關連性等情況，認
    為適當，揆諸上揭規定，認上開證據俱有證據能力，得為證
    據。
貳、實體部分
一、上揭以明信片侮辱公務員達10次之事實，業據被告於偵查中
    及本院審理中坦承不諱，對於其於公務員執行職務時侮辱該
    公務員等情，亦有內容載有「受有力人士關說或施壓」等文
    字之明信片10紙等在卷可憑（置於本院審簡字第451 號卷第
    21 頁 資料袋內），堪信其為真實。足認被告之自白核與事
    實相符，洵堪採為論罪科刑之依據。
二、按刑法第140 條第1 項後段侮辱公務員執行之職務罪，並無
    須以執行職務之當場為必要，惟須行為人之侮辱行為已達公
    然之程度始足當之。查本件被告甲○○係以郵寄明信片之方
    式遂行其犯罪行為，使上開明信片處於郵務人員、收發信件
    人員、辦公室人員等不特定之多數人均有機會得以共聞共見
    之狀況，已達公然之程度。是核被告所為，均係犯刑法第14
    0 條第1 項後段之侮辱公務員執行之職務罪。被告所犯10次
    侮辱行為，均係基於同一對本院公務員所為前案裁定職務公
    然侮辱之犯意，其中附表編號1 至8 之侮辱行為，係在11日
    內之密接時間、空間下接續為之，所侵害者又均係國家法益
    ，應論以1 個侮辱公務員執行之職務罪；至附表編號9 、編
    號10部分，雖仍係基於同一公然侮辱公務員職務之犯意，惟
    其在時間上均已相距達1 個月以上，在一般通常觀念，已欠
    缺密接性，尚難認係前揭犯行之接續，屬另行起意，應予分
    論併罰。檢察官認因時間有異，犯意各別，行為互殊，應全
    部分論併罰等語，容有誤會。又被告行為時係已滿80歲之人
    ，爰依刑法第18條第3 項規定，減輕其刑。
三、原審為科刑之判決，固非無見，惟查被告所為附表編號1 至
    8 之行為，係基於單一犯意，於密接之時、空下為之，應屬
    接續行為，惟原審認係犯意各別、行為互殊，而予以分論併
    罰，尚有未合。被告上訴意旨所指：被告辱罵文句有4 張明
    信片內容重複，且係針對同一案件，原判決竟按照張數計算
    ，分論併罰等語，指摘原判決不當，為有理由，自應由本院
    予以撤銷改判。又被告上訴意旨另以：(一)原判決未調查犯罪
    動機、目的，未審酌前案是否濫權枉法，而使被告有本件犯
    罪動機；未適用80歲以上之人減輕其刑之規定；(二)判決結果
    如易科罰金尚須新臺幣（下同）12萬元，被告之退休金實不
    敷繳納等語；(三)凡移送簡易庭判決處刑案件，通常判處拘役
    10 至20 日，原判決科處拘役120 日，堪稱史無前例；(四)刑
    法第140 條第1 項後段之侮辱公務員執行之職務罪，觸犯者
    比比皆是，罕有遭該罪判刑之案例；(五)被告所侮辱之內容句
    句實在，而刑法第310 條後段對於妨害名譽誹謗之事，能證
    明為真實者不罰；(六)被告實際上並未妨害公務；(七)前案裁定
    未就證據詳予審酌，罔顧聲請人權益，請求釐清濫權枉法裁
    定真相。惟查：
  (一)上訴意旨所指摘(一)、(二)部分，均屬原審量刑之事由，與本罪
    之成立與否無關，且原判決業於判決事實及理由欄二中說明
    「被告行為時係年滿80歲之人，依刑法第18條第3 項規定，
    減輕其刑。」，及「審酌被告之犯罪動機、目的、手段，及
    其對執法人員恣意侮辱暨對公權力威信所生之危害程度等一
    切情狀」，是被告此部分之指摘，似有誤會。復原判決業經
    本院撤銷，並重新審酌量刑事由，此部分之上訴，並無理由
    。
  (二)上訴意旨所指摘(三)、(四)部分，均與本案無直接關係。其中(三)
    部分空言指摘，並無實據；而(四)部分又涉及不同之個案衡量
    或訴訟條件，本院僅得依據法律，就本案之一切具體情狀加
    以審認。故此部分之指摘，亦無理由。
  (三)上訴意旨所指摘(五)部分，雖被告之行為，同時觸犯公然侮辱
    罪及侮辱公務員執行之職務罪，然因被告所涉公然侮辱罪部
    分未據起訴，自非本院所得審究。復被告就刑法第310 條第
    3 項之免責事由，係就誹謗罪之處罰規定而設，與公然侮辱
    罪、侮辱公務員執行之職務罪無涉，自不得援引適用。
  (四)上訴意旨所指摘(六)部分，刑法第140 條第1 項後段之侮辱公
    務員執行之職務罪，其所保護者，係國家公務執行之尊嚴，
    只要行為人對於公務員依法執行之職務公然侮辱者，即屬該
    當。若行為人實際上另有妨害公務之行為，則係另犯刑法第
    135條之範圍，附此敘明。
  (五)上訴意旨所指摘(七)部分，按法院不得就未經起訴之犯罪審判
    ，刑事訴訟法第268 條定有明文。本件檢察官起訴之事實僅
    及於被告所涉侮辱公務員執行之職務罪部分，本院自應受該
    範圍之限制，而不得就未經起訴之事實加以審理，否則即屬
    刑事訴訟法第379 條第12項後段之違背法令。是本院前案裁
    定並非本院所得審究之範圍，被告請求釐清濫權枉法裁定真
    相等語，即非所許。
四、爰審酌被告對於依法執行職務之公務員公然侮辱，固屬不該
    ，惟司法案件之進行，常有個人因對程序、法律相關規定認
    識不足，或因個人立場、主觀認知等種種因素而產生怨懟，
    實屬常情，雖非謂人民有此不滿，即可以公然侮辱之方式侵
    害國家公務執行之威信，及捨棄對他人應有之尊重，然考量
    被告因年事已高、聽力障礙，與外界溝通困難，對於相關資
    訊之判斷本即無法周全，並參酌被告行為之手段尚屬平和，
    及綜合考量其對執法人員恣意侮辱暨對公權力威信所生之危
    害程度及犯後態度等一切情狀，各量處如主文所示之刑，並
    斟酌本件犯罪情節及所生危害，暨被告已年邁，且經濟非佳
    ，尚須仰賴政府補助等情，均諭知以新臺幣1,000 元折算1
    日之易科罰金折算標準，並定其應執行刑及諭知上開易科罰
    金之折算標準，以資懲儆。
五、末查，被告並無前科，素行尚稱良好，有其臺灣高等法院被
    告前案紀錄表可稽，被告犯後雖坦認犯行，茲念其僅因一時
    激憤，致罹刑典，其經此偵、審教訓後，應知所警惕，信無
    再犯之虞，雖本院審理時蒞庭公訴人以：被告雖已80多歲精
    神狀況不佳，但其涉及為侮辱公署次數很多，且犯後態度亦
    欠佳，不宜給與緩刑等語。惟查刑罰固屬國家對於犯罪之人
    ，以剝奪法益之手段，所加之公法之制裁，惟其積極目的，
    則在預防犯人之再犯，故對於初犯，惡性未深，天良未泯者
    ，若因偶然觸法，即置諸刑獄自非刑罰之目的，是本院斟酌
    再三，認所宣告之刑以暫不執行為適當，爰依刑法第74 條
    第1 項第1 款之規定，宣告緩刑2 年，以啟自新。此外，被
    告前揭所為乃侵害國家法益，侵害國家公務執行之威信，且
    次數繁多，並促使被告日後知曉應謹慎行事、尊重公務執行
    及他人等觀念，故本院考量上開各項情狀後，認於被告緩刑
    期間課予如主文所示之負擔，乃為適當，爰併予宣告之。
據上論斷，應依刑事訴訟法第455 條之1 第1 項、第3 項、第36
9 條第1 項前段、第364 條、第299 條第1 項前段，刑法第140
條第1 項後段、第18條第3 項、第41條第1 項前段、第51條第6
款、刑法第74條第1 項第1 款、第2 項第4 款，刑法施行法第1
條之1 ，判決如主文。
本案經檢察官乙○○到庭執行職務。
中    華    民    國    97    年    9     月    3     日
              刑事第二庭  審判長法  官  簡志瑩
                                法  官  曾子珍
                                法  官  呂明燕
以上正本證明與原本無異。
不得上訴。
中    華    民    國    97    年    9     月    3     日
                                書記官  陳瓊芳
附錄本案論罪科刑法條全文
中華民國刑法第140條
於公務員依法執行職務時，當場侮辱，或對於其依法執行之職務
公然侮辱者，處6 月以下有期徒刑、拘役或1 百元以下罰金。
對於公署公然侮辱者亦同。
附表
┌──┬────────┬────┬───────────────┐
│編號│郵票上之郵戳日期│收件人  │侮辱字眼                      │
├──┼────────┼────┼───────────────┤
│1   │96年7月18日     │謝梨敏  │麻木不仁                      │
├──┼────────┼────┼───────────────┤
│2   │96年7月19日     │王啟明  │受有力人士關說，濫權裁定駁回，│
│    │                │        │毫無風骨，人格卑鄙，賤骨頭    │
├──┼────────┼────┼───────────────┤
│3   │96年7月20日     │謝梨敏  │臭名遠揚                      │
├──┼────────┼────┼───────────────┤
│4   │96年7月23日     │王啟明  │喪心病狂，泯滅人性            │
├──┼────────┼────┼───────────────┤
│5   │96年7月24日     │謝梨敏  │毫無風骨，人格卑鄙，賤骨頭    │
├──┼────────┼────┼───────────────┤
│6   │96年7月26日     │謝梨敏  │麻木不仁，死皮賴臉，喪心病狂  │
├──┼────────┼────┼───────────────┤
│7   │96年7月28日     │王啟明  │當庭出醜，無地自容，不敢提告，│
│    │                │        │窩囊廢                        │
├──┼────────┼────┼───────────────┤
│8   │96年7月28日     │謝梨敏  │毫無風骨，人格卑鄙，賤骨頭乃司│
│    │                │        │法敗類                        │
├──┼────────┼────┼───────────────┤
│9   │96年9月3日      │王啟明  │喪心病狂，泯滅人性            │
├──┼────────┼────┼───────────────┤
│10  │96年10月05日    │謝梨敏  │知錯不改，仍然死皮賴臉        │
└──┴────────┴────┴───────────────┘


司法院資訊處製作；財團法人民間司法改革基金會備份。
